臺灣桃園地方法院刑事判決　　　　　　　 96年度訴字第708號
公　訴　人　臺灣桃園地方法院檢察署檢察官
被　　　告　丁○○
　　　　　　　　　　　號7樓
指定辯護人　本院公設辯護人　甲○○
上列被告因家暴殺人未遂案件，經檢察官提起公訴（95年度偵字
第5548號），本院判決如下：
    主  文
丁○○殺人，未遂，處有期徒刑伍年。
    事  實
一、丁○○與與乙○○之母丙○○○原為同居多年之男女朋友，
    乙○○則與渠等同住於桃園縣中壢市○○里○○鄰○○○街11
    -6號7 樓，是丁○○與乙○○具有家庭暴力防治法第3 條第
    2 款所定之家庭成員關係。於民國96年3 月9 日凌晨4 時許
    ，丁○○見乙○○返家，因酒後情緒激動，又思及乙○○久
    未返家等細故，乃心生不滿而步至乙○○所在房間內責罵，
    並出拳朝乙○○臉部揮打數下（未成傷）。繼而，見乙○○
    不僅未予安撫，反以目光瞪視，丁○○遂更為激憤，乃步出
    乙○○房間至客廳處拿取原置於桌上之水果刀一把（刀柄長
    約11公分、刀刃長約10公分、刀柄及刀刃寬度均約2 公分）
    ，明知以其所持之上開水果刀刺向人體胸部有致生死亡結果
    之可能，竟因一時情緒，而基於任令死亡結果發生亦不違背
    其本意之殺人犯意，持該水果刀步往乙○○所在房間，途中
    於走廊處遭丙○○○出面攔阻，乙○○聽聞房外有聲響而步
    出房外之際，丁○○即持上開水果刀奮力朝向乙○○胸部戳
    刺，幸因丙○○○在旁攔阻，丁○○持刀戳刺之部位遂偏向
    至乙○○之左手上臂處而未得逞，惟該水果刀刀刃部分已完
    全插沒於乙○○左手上臂肌肉層內，致乙○○左上臂受有開
    放性傷口，經送醫救治後以胸廓擴創術及肌切開術始得將該
    水果刀取出，嗣丙○○○報警處理，始知上情。
二、案經乙○○訴由桃園縣政府警察局中壢分局報告台灣桃園地
    方法院檢察署檢察官偵查起訴。
    理  由
一、按被告以外之人於審判外之言詞或書面陳述，除法律有規定
    者外，不得作為證據，刑事訴訟法第159條第1項固定有明文
    。惟被告以外之人於審判外之陳述，雖不符同法第159條之1
    至之4 規定，而經當事人於審判程序同意作為證據，法院審
    酌該言詞陳述或書面陳述作成時之情況，認為適當者，亦得
    為證據。又當事人、代理人或辯護人於法院調查證據時，知
    有第159 條第1 項不得為證據之情形，而未於言詞辯論終結
    前聲明異議者，視為有前項之同意，同法第159 條之5 規定
    甚明。查本件證人即被害人乙○○、證人丙○○○於警詢時
    之陳述（見偵卷第13至14、15至16頁），固係被告以外之人
    於審判外之言詞陳述，惟經提示該等陳述後，被告對其證據
    能力並未表示意見，其指定辯護人則同意該等陳述具有證據
    能力，本院審酌上開證人於警詢均係在自由意志下陳述，作
    為被告犯罪證據，應屬適當，依同法第159 條之5 第2 項規
    定，應有證據能力。況證人乙○○、丙○○○均業經本院審
    理時到庭作證，並由被告指定辯護人、檢察官進行交互詰問
    ，已保障被告之對質詰問權（見本院卷第60至64頁審理筆錄
    ），依上開法條規定及被告對質詰問權之保障以觀，上開陳
    述應具有證據能力。
二、訊據被告固坦承有於上開時、地持上開水果刀刺傷被害人乙○○，惟矢口否認有何殺人未遂犯行，辯稱：伊僅係欲教訓
    被害人，拿刀只是要警告他而已，沒有要刺他的意思，且當
    時喝醉了，不知道刺到他哪裡，伊並無殺人故意云云。經查
    ：
  (一)被告與證人丙○○○為同居十餘年之男女朋友，被害人乙○○則為丙○○○之子。被告於上開時、地，因酒後情緒激動
    ，又思及被害人乙○○久未返家等細故，先至被害人乙○○
    所在房間內責罵，並出拳朝其臉部揮打數下（未成傷）；繼
    而，見其以目光瞪視，被告遂更為激憤，乃步出被害人乙○○房間至客廳處拿取原置於桌上之水果刀一把（經本院當庭
    勘驗：刀柄長約11公分、刀刃長約10公分、刀柄及刀刃寬度
    均約2 公分），持該水果刀步往被害人乙○○所在房間，途
    中雖遭證人丙○○○出面攔阻，惟被告仍持上開水果刀刺向
    被害人乙○○等情，業據被告於警詢、檢察官偵訊及本院審
    理時坦認在卷（見偵卷第7 至8 頁、10至11頁、第27至28頁
    、本院歷次審理筆錄）；核與被害人乙○○、證人丙○○○
    各於警詢及本院審理時之指述相符（見偵卷第13至14、15至
    16頁、本院卷第62至67頁），此外，並有現場照片共六張可
    資參佐（見偵卷第18至20頁）；而被害人乙○○因受被告持
    該水果刀刺擊，該水果刀刀刃部分因此完全插沒於被害人乙○○左手上臂肌肉層內，致乙○○左上臂受有開放性傷口，
    經送醫救治後以胸廓擴創術及肌切開術始得將該水果刀取出
    等情，亦有被害人乙○○之天晟醫院診斷證明書一張（見偵
    查卷第17頁），並經本院向天晟醫院調得之乙○○就診病歷
    資料及其傷勢照片（見本院卷第36至52頁），均足堪認定。
  (二)按行為人對於構成犯罪之事實，明知並有意使其發生者，為
    故意，行為人對於構成犯罪之事實，預見其發生而其發生並
    不違背其本意者，以故意論，刑法第13條第1 項、第2 項分
    別定有明文；是以，所謂有無「殺意」為判斷殺人與傷害之
    第一要件，且包括有無死亡之預見。至被害人其傷痕之多寡
    、輕重如何、所受傷害之程度、是否為致命部位，僅足供認
    定有無殺意之參考，雖不能據為絕對之標準，但加害人下手
    情形如何，於審究犯意方面，仍不失為重要參考資料（最高
    法院十八年上字第一三○九號、十九年上字第七一八號、二
    十年非字第一○四號判例意旨參照）。查被告於檢察官訊問
    時即已自陳：「（你刺他何處？）胸部。」、「（哪一邊？
    ）沒注意。」、「（你是否知道刀子刺胸部會刺死人？）知
    道。」等語明確，復參諸被害人乙○○所受傷害之部位係左
    手上臂處，即相當接近人體胸腔部位，而證人丙○○○於被
    告持刀刺向被害人乙○○之際曾出手攔阻，此為證人丙○○○、被害人乙○○證述明確，且亦為被告所是認（見本院卷
    第7 頁），足認被告持刀刺擊確係朝向被害人乙○○之胸部
    部位之方向，僅係因丙○○○出面攔阻使被告偏向將該水果
    刀刺入被害人乙○○左手上臂；又稽之被害人乙○○該傷勢
    照片、病歷資料，顯示該水果刀長約10公分之刀刃部分已完
    全沒入其手臂肌肉層內，醫護人員尚須施以胸廓擴創術及肌
    切開術始得將該水果刀取出，足徵被告出手行兇當時力道之
    猛烈。據此，被告於酒後盛怒之下，持該水果刀朝向被害人
    乙○○之胸部部位猛力刺擊，如若得中，將有高度致死可能
    ，應為一般人所能知之事，被告乃係一心智正常之人，並非
    至愚，衡情亦應可知之，當甚明確。況被告自承當日酒後情
    緒激動，先以言語責罵、復揮拳毆擊被害人乙○○，於此之
    後，又見乙○○以目光瞪視而更為激憤，證人丙○○○本院
    亦證稱：被告刺到乙○○後，還說如果我沒有拉住他，他就
    刺到乙○○心臟，還一直罵三字經，說要「給你死」等語，
    是顯見被告於行兇當時，雖非基於有意必使死亡結果發生之
    直接故意，然當係因一時情緒激動氣憤，不及顧慮後果，而
    基於不顧被害人死活，任令死亡結果發生，亦在所不惜之意
    而為。是被告主觀上既已認知以上開水果刀猛力刺擊他人身
    體胸腔部位，若得中，死亡結果有高度可能將會發生，而因
    盛怒之下不及顧慮，客觀上仍向被害人胸部猛力刺擊，而有
    任令其死亡結果發生，亦不違背其本意之主觀心態，則衡諸
    前揭說明，其應有殺人之間接故意，當可認定。被告所辯：
    當時僅係要教訓被害人云云，要屬事後卸責之詞，不足採信
    。至被告另辯稱係酒後失控云云，然由被告於警詢就當時案
    發原因、經過、乃至於伊係於罵乙○○時遭其瞪視而憤怒之
    情，均得以甚為詳細之陳述，可見被告當時對於外在環境之
    觀察能力健全，對於自己持刀刺擊被害人乙○○之原因、經
    過均能完全理解，自無何所謂精神上有所耗弱之情甚明。
  (三)綜上所述，本件事證明確，被告犯行堪以認定。
三、核被告所為，係犯刑法第271 條第2 項、第1 項之殺人未遂
    罪，且屬家庭暴力防治法第2 條第2 項之家庭暴力罪。被告
    已著手於殺人行為之實施，而未生被害人死亡之結果，為未
    遂犯，應依刑法第25條第2 項之規定，按既遂犯之刑度減輕
    其刑。爰審酌被告犯罪之動機係因與被害人長久以來相處上
    之宿怨而萌生殺意，造成被害人所受損害不輕，惟犯罪後已
    坦承犯行，另考量其智識程度、生活狀況、品行、素行等一
    切情狀，量處如主文所示之刑。至被告持以殺人之水果刀一
    把，雖係供犯罪所用之物，然係丙○○○所有而非屬被告所
    有之物，自無從予以沒收。末按，刑法第59條之酌量減輕其
    刑，必於犯罪之情狀，在客觀上足以引起一般同情，認為即
    予宣告法定最低度刑期猶嫌過重者，始有其適用（最高法院
    五十一年臺上字第八九九號判例參照）。本件被告持水果刀
    刺殺被害人乙○○，所幸為丙○○○在旁阻攔始未得逞，乙○○因此所受傷害不輕，且犯後被告並未與被害人乙○○達
    成和解或取得諒解，衡情難認有何可堪憫恕之情狀。而被告
    雖於犯後坦認部分犯行，惟此固可認被告犯後態度尚佳，然
    僅可供法院審酌被告法定刑度內從輕量刑之事項而已，況本
    院業已審酌被告犯後態度如前載，自不得據為援引刑法第59
    條酌量減輕之理由，併此敘明。
四、據上論斷，應依刑事訴訟法第299 條第1 項前段，刑法第27
    1 條第2 項、第1 項、第25條第1項、第2項，判決如主文。
本案經檢察官鄭東峰到庭執行職務。
中      華       民       國   96   年   5   月  31   日
                          臺灣桃園地方法院刑事第十二庭
                              審判長法  官  游  紅  桃
                                    法  官  曾  雨  明
                                    法  官  陳  雪  玉
以上正本證明與原本無異。
如不服本判決，應於判決送達後10日內向本院提出上訴狀（應附
繕本），上訴於臺灣高等法院。
　　　　　　　　　　　　　　      　書記官　戴  育  萍
中　　華　　民　　國　　96　　年　　6 　　月　　4 　　日
附錄論罪科刑法條
中華民國刑法第271 條（普通殺人罪）
殺人者，處死刑、無期徒刑或10年以上有期徒刑。
前項之未遂犯罰之。
預備犯第 1 項之罪者，處 2 年以下有期徒刑。
